臺灣臺北地方法院刑事判決　　　　　　　　　　　　　九十年度易字第一二三號
　　公　訴　人　臺灣臺北地方法院檢察署檢察官
　　被　　　告　丙○○　男　五.
　　選任辯護人　李明諭律師
　　　　　　　　陳逸華律師
　　　　　　　　蔡鎮隆律師
右列被告因傷害案件，經檢察官提起公訴（八十八年度偵字第二六四九八號），本院
判決如左：
    主  文
丙○○傷害人之身體，處有期徒刑陸月，如易科罰金，以佰元折算壹日。
    事  實
一、丙○○於民國八十八間原係中國國民黨不分區立法委員，戊○○則係民主進步黨
    立法委員，二人於民國八十八年四月二十二日上午，均出席立法院衛生及社會福
    利委員會審查行政院環境保護署預算，在會議中雙方就行政院環境保護署預算是
    否應刪除新台幣二百萬元，發生言詞上爭執，會議主席甲○○見狀乃宣布中午休
    息，當日中午十二時許，丙○○見戊○○離開會場自四樓樓梯步行走下三樓時，
    竟基於傷害之犯意，自後猛力推擠，致戊○○自四樓樓梯滾落至三樓平台，丙○○見戊○○神魂未定，復上前徒手毆打戊○○臉部及腹部，再以腳跩踢戊○○身
    體，致戊○○受有右側臉頰二×三紅腫、左側頸部長六公分寬０‧七公分皮下瘀
    血、左頸三×一‧五公分皮下點狀出血、左側手肘二×一公分大小表皮脫落、右
    上腹十公分大小弧形皮下點狀出血等傷害。
二、案經告訴人戊○○訴由臺灣台北地方法院檢察署檢察官偵查起訴。
    理  由
一、訊據被告丙○○矢口否認傷害犯行，辯稱：伊那天和告訴人戊○○雖然有發生口
    角，但口角的原因是因為談論私生活問題，發生口角後，伊要回辦公室去，因為
    是中午電梯有很多人，所以伊就走樓梯先下來，而戊○○忽然從四樓向下跌落，
    當時伊已在三樓，戊○○何以如此，伊並未目擊，祇見其已躺在該處，伊發現以
    後馬上去把告訴人扶起來，伊又回議場開會，坐了十幾分鐘以後，才回辦公室，
    伊當時才碰到甲○○，甲○○才問發生什麼事云云。
二、經查：
 （一）右揭事實，業據告訴人迭於偵查及本院審理時指訴綦詳，告訴人於偵查中指
       稱：「兩人於八十八年四月二十二日上午出席立法院衛生及社福委員會審查
       環保署預算時，因告訴人主張該署就環境影響評估業務執行不力，應刪除二
       百萬元以示警惕與懲罰，詎料竟遭被告不滿並拍桌表示不同意‧‧‧」、「
       ‧‧‧告訴人步出會場，由四樓樓梯欲走下三樓時，竟遭被告從後突如其來
       推下，以致滾落三至四樓梯處，至左手肘表皮脫落，甚者被告‧‧以手毆打
       告訴人之臉部及腹部，並跩身體一腳，致使告訴人右側臉頰、左側頸部、左
       頸、右上腹等處紅腫、瘀血或出血」、「‧‧‧開會地點是在群賢樓，我原
       先回辦公室，從四樓要下到三樓時，丙○○就追上來，自後把我往前推，我
       就往前傾倒，跌倒在平台上面，他還徒手打我腹部五、六拳，再打我後頸部
       五、六拳」（分別見八十八年他字第一二二七號偵查卷第三頁反面、第四頁
       、第十一頁）；於本院調查時指陳：「‧‧‧我到電梯和樓梯口，電梯有很
       多人，我想走樓梯，那時我走到樓梯沒有幾階，就被被告推到樓梯的平台，
       推到樓梯平台後，他馬上追過來，在我的頭部、腹部打了很多拳，他的出手
       也很重，我那時頭很暈」、「我是從四樓走到三樓時，我走沒有幾階，就被
       被告推下去，到樓梯的平台，我又被打了幾拳」、「我是擦到牆壁，並沒有
       完全倒，我後來用手撐住，後來是因為被告補了幾拳，我才倒下去」等語（
       見本院九十年十二月十二日訊問筆錄）。由上足徵，告訴人就被告為右開犯
       行之緣由、時間、地點及手段等情節，先後所陳相符，且參以卷附國立臺灣
       大學醫學院附設醫院八十八年四月二十三日診斷書所載告訴人傷勢有右側臉
       頰二×三紅腫、左側頸部長六公分寬０‧七公分皮下瘀血、左頸三×一‧五
       公分皮下點狀出血、左側手肘二×一公分大小表皮脫落、右上腹十公分大小
       弧形皮下點狀出血等傷害，核與告訴人所指被告將其推下樓梯，並且出手毆
       打毆打其臉部及腹部，再以腳踢所造成之傷勢相符，足見告訴人指訴之情節
       尚非虛詞。
（二）次查證人甲○○即當日立法院衛生及社會福利委員會之召集人於偵查中證稱：
      當時是環境衛生委員會召開我是召集人，會中丙○○與戊○○二委員是有爭執
      ，情緒有點火爆，後來因電梯搭不上，所以走樓梯，是有一助理來告訴我，賴
      委員被打了，是被曾委員打，所以我找了黃明和委員去看，當時戊○○精神不
      佳，頸部手肘有傷，文件散落一地（自四樓到三樓平台）等語（見八十八年他
      字第一二二七號第二十一頁反面），參諸證人甲○○所證告訴人之傷勢及告訴
      人與被告間發生口角之情節，核與告訴人指訴之情節相符，益徵告訴人指訴之
      情節屬實。
（三）第查，被告雖供稱：伊先於告訴人下樓，後發現告訴人自己跌下樓梯，則趕快
      扶起告訴人云云，然查告訴人戊○○於八十八年四月二十二日中午十二時十五
      分被送往國立臺灣大學醫學院附設醫院急診，並住院檢查，其當時病歷記載主
      訴「剛被打致左手肘擦傷、頭暈想吐」等語，此有國立臺灣大學醫學院附屬醫
      院九十年四月十九日０七九０一號函所附之戊○○病歷附卷可稽，衡諸常情假
      若如被告所言是因告訴人自己跌倒，且伊把告訴人扶起來，並無推告訴人或用
      手打告訴人或用腳踢之行為，則被告當時見告訴人受有外傷且無法站立，理應
      立即通知別人或留在現場幫忙，然被告卻離開現場並未通知他人，顯然並不符
      合常情，是被告辯稱其未傷害告訴人云云，不足採信。而告訴人雖稱當時有一
      柯姓助理看到等語，而證人丁○○、乙○○即黃明和立委國會辦公室助理於偵
      查中均證稱：並無一柯姓助理及友人等語（見八十八年偵字第二六四九八號第
      九六頁至九七頁），但告訴人可能因當時情勢混亂或者因身體不適而有所誤認
      ，但此部份並不影響本案之判斷。
（四）綜右各情，被告所辯上開情詞，不足採信。本件事證明確，被告犯行堪以認定
      ，應依法論科。
三、核被告丙○○所為，係犯刑法第二百七十七條第一項之普通傷害罪。被告行為後
    ，原刑法第四十一條易科罰金之規定，已經於九十年一月十日由總統修正公布將
    其適用範圍擴大為最重本刑五年以下有期徒刑之罪，並於同年月十二日生效，是
    本件本院對被告所量處如主文所示之刑，即應依刑法第二條第一項前段規定，適
    用修正後對被告為有利之刑法第四十一條第一項之規定諭知易科罰金之折算標準
    ，應予說明。爰審酌被告丙○○當時身為國會議員，為人民之表率，深知開會問
    政應以理服人，竟以暴力相向為錯誤之示範，致立法院成為國內及國際之笑柄，
    並造成社會上不良之示範，又本院於審理期間，一再勸諭被告丙○○向告訴人戊○○道歉和解，告訴人戊○○亦願以和為貴，只要被告公開道歉即撤回告訴，但
    被告卻於犯後猶飾詞否認犯行，動輒以告訴人提出告訴為選舉技倆掛於嘴邊，顯
    然並無悔意及參酌其犯罪之動機、目的、手段、智識程度、告訴人所受之傷勢等
    一切情狀，並且為遏阻國會議員動輒以暴力之情形，達成理性問政之目的，量處
    如主文所示之刑，並諭知易科罰金之折算標準，以資懲儆。
據上論斷，應依刑事訴訟法第二百九十九條第一項前段，刑法第二條第一項前段、第
二百七十七條第一項、第四十一條第一項，罰金罰鍰提高標準條例第一條前段、第二
條，判決如主文。
本案經檢察官孫治遠到庭執行職務
中    華    民    國      九十一      年     十二     月      三十      日
                                      臺灣臺北地方法院刑事第三庭
                                          法  官  陳德民
右正本證明與原本無異。
如不服本判決，應於判決送達後十日內向本院提出上訴狀(應抄附繕本)。告訴人
或被害人如對於本判決不服者，應具備理由請求檢察官上訴，其上訴期間之計算
係以檢察官收受判決正本之日期為準。
                                          書記官  葉志昭
中    華    民    國      九十一      年     十二     月      三十      日
中華民國刑法第二百七十七條
 (普通傷害罪)
傷害人之身體或健康者，處三年以下有期徒刑、拘役或一千元以下罰金。
犯前項之罪因而致人於死者，處無期徒刑或七年以上有期徒刑；致重傷者
，處三年以上十年以下有期徒刑。
